臺北高等行政法院判決
                                      99年度訴字第2343號
                                     100年3月2日辯論終結
原      告　蘇崇堯即崇堯診所
訴訟代理人　陳居亮律師
被      告　行政院衛生署中央健康保險局
代　表　人　戴桂英（局長）
訴訟代理人　林家祺律師
            管乃茹律師
上列當事人間全民健康保險事件，原告不服行政院衛生署中華民
國99年10月1 日衛署訴字第0990020532號訴願決定，提起行政訴
訟，本院判決如下：
    主  文
原告之訴駁回。
訴訟費用由原告負擔。
　　事實及理由
一、事實概要：
  (一)原告（醫事機構代碼︰0000000000號）自民國（下同）84年
    3 月30日起與被告簽有全民健康保險特約醫事服務機構合約
    （下稱健保合約），並於97年3 月7 日續約，前經被告訪查
    ，認原告自97年7 月起至98年5 月止，有如附表所示保險對
    象自費參加美容療程，非因疾病就醫，卻以疾病名義申報醫
    療費用之情事，乃依全民健康保險醫事服務機構特約及管理
    辦法第66條第1 項第8 款及第70條前段規定，以98年11月19
    日健保醫字第0980091619A 號函（下稱原處分）處以停止特
    約3 個月處分，其負責醫師於停止特約期間，對保險對象提
    供之醫療保健服務，不予支付。原告不服，向被告申請複核
    ，經被告以98年12月7 日健保醫字第0980063386號函維持原
    處分，原告向全民健康保險爭議審議委員會（下稱爭審會）
    申請爭議審議，經爭審會於99年6 月3 日以（99）權字第21
    505 號審定書審定駁回，仍未甘服，提起訴願，經訴願駁回
    後，遂提起本件行政訴訟。
  (二)原處分停止特約原定自99年2 月1 日起至同年4 月30日止執
    行，嗣被告以99年6 月17日健保醫字第0990030559號函改99
    年8 月1 日至99年10月31日執行，原告申請暫緩執行，被告
    同意俟訴願決定後再行處理，訴願決定後，被告以99年10月
    7 日健保醫字第0990037367號函改訂99年12月1 日起至100
    年2月28日執行，於本案言詞辯論終結前執行完畢。
二、原告聲明求為判決確認原處分違法，並主張如下：
  (一)患者首次門診諮詢整型，須依患者整型、皮膚等狀態給予專
    業建議，如其皮膚狀態存在其他病理，不予併行診療將影響
    療程效果者，即須先行或一併處理，患者自費療程前之門診
    診察及治療，應可申請健保給付。是以：
    1.王姓保險對象因長期生長痘痘，多處凹疤化膿感染潰爛，
      為複雜病理，雷射前需先行清除臉上濃疤即將囊種切開引
      流，並給予處方藥膏治療及防止發炎，避免自費除疤之效
      果不佳，上開治療及用藥均為醫療所必須。
    2.陳姓保險對象及涂姓保險對象於雷射除毛前，因小腿有毛
      囊發炎化膿及濕疹現象，可能係因患者長期刮毛、拔毛所
      致，故應先予綜合性外用藥膏治療，以降低皮膚及毛囊發
      炎現象。
    3.楊姓保險對象首次到所諮詢割雙眼皮及術後應注意事項時
      ，因臉部皮膚有痤瘡，開處分給予外用藥物治療，此有病
      歷資料可稽，其稱當日未治療及領取藥物云云乃係時間已
      久不復記憶所致。
    4.周姓保險對象於97年12月22日首次因眼袋問題諮詢，精於
      告診察後建議施作隆鼻手術較割雙眼皮為佳，並安排翌日
      施作。因當日檢視其臉部並有過敏性皮膚炎，乃開立處方
      給予抗過敏藥膏治療，並有其聲明書可稽。
    5.黃姓保險對象於98年4 月2 日首次因臉部縮小毛孔之雷射
      問題到所諮詢，經原告建議採「飛梭雷射」治療縮小毛孔
      ，因其皮膚毛孔粗大有併發痤瘡，乃開立處方給予外用藥
      膏治療，並有其聲明書可稽。
    6.鍾姓保險對象首次因隆鼻手術到所諮詢，其有過敏性皮膚
      炎，為確保不影響手術，須先給予處方外用藥膏治療。
    以上被保險人自費療程前之門診診察及治療，均應可申請健
    保給付。
  (二)患者自費療程射程範圍為開機費、技術費（如：雷射）、手
    術過程中必要材料費及住院等項，原告並未申請健保給付。
    至自費療程後發生之皮膚病理現象，須再給予診療及處方藥
    物治療而合於健保給付項目者，因法律並無自費後不能申請
    健保給付診療及用藥之規定，自得申請健保給付。再依全民
    健康保險第39條第3 款規定係限制「美容外科手術」請領保
    險費，然術後增生之發炎、化膿、小傷口、病變等，則屬病
    理現象，若認同屬「美容外科手術」範圍，不但擴張法律內
    涵，亦與人民法感不符，自應排除上開第39條第3 款之外。
    又依司法院釋字第524 號解釋意旨，主管機關應依全民健康
    保險法第39條第12款規定，事先對於不給付之診療藥物及藥
    品加以公告。而目前行政院衛生署依此規定公告之不給付項
    目有非治療性需要之人工流產、近視手術治療、眼科驗光檢
    查費用、酒癮、煙癮之戒斷治療等，但公告不給付之診療項
    目並不包括整型手術治療，揆諸前揭司法院解釋意旨，本件
    患者經整型手術後引發之相關病症，而屬疾病診療必須之臨
    床處置、檢查或用藥，自屬健保給付範圍，被告得依全民健
    康保險法第31條規定請領健保給付。是以：
    1.謝姓保險對象於98年5 月2 日係因臉部傷口到所就醫治療
      ，另咨詢隆鼻手術問題，原告檢視後發現謝某臉部挫裂傷
      有壞死組織及發炎，乃為之清創傷口，並開處方外用藥膏
      及口服藥，上開看診、清創傷口及開立處方藥膏等項，合
      於健保申請事項等情，並有其99年2 月10日聲明書為證。
    2.蔡姓保險對象於98年5 月5 日係因臉部痤瘡到所看診，乃
      開立處方抗痤瘡藥膏，另評估是否適合雙眼皮、隆鼻及下
      巴手術，嗣建議為隆鼻手術，上開看診、開立處方及專業
      建議合於健保申請事項。
    3.黃姓保險對象於98年3 月20日係因皮膚多處發炎到所看診
      ，即開立處方外用藥膏治療，另患者詢問除毛相關事宜，
      給予專業建議，上開看診、開立處方及專業建議合於健保
      申請事項。
    4.鄭姓保險對象患者98年1 月31日係因皮膚易過敏、面皰等
      問題就醫治療，經原告診察是皮膚過敏，建議不需施打果
      酸，而開處方治療外用藥膏，合於申請健保給付事項等情
      ，並有其99年2月5日聲明書為證。
    5.胡姓保險對象於98年3 月18日因臉部腫瘤到所看診，經原
      告給予專業建議並安排開刀，術後並切片採樣送病理檢查
      ，又為防止其傷口發炎及感染，並開立藥膏及1 日份口服
      藥處方。其於受健保局詢問時陳述係到原告診所「點痣」
      等語，然而所謂「痣」者，在醫學上包括很廣，有病毒痣
      、斑、先天的痣，陽光角化扁平痣、扁平上皮癌、基底細
      胞癌、黑色素癌等毛病，因胡某臉痣明顯突出，且細胞和
      正常細胞不同，有癌化可能，醫學上又可區分良性或惡性
      腫瘤，為避免其已惡化，需病理切片分辨之，故而開刀後
      切片送檢。上開門診、專業建議、腫瘤開刀、病理送檢、
      藥物處方，均以健保申請，並未以自費案件處理，上開並
      有胡百健保病歷資料、手術同意書、處方箋及病理組織檢
      查報告單等資料為證，得申領健保給付。
    以上被保險人自費療程後之診療，均應可申請健保給付。
  (三)李姓保險對象係於97年8 月14日由父親陪同看診，經原告評
    估適宜做「隆鼻」治療，惟其其實不曾在原告診所施作「玻
    尿酸」，此有其99年2 月8 日聲明文件為證，原處分書之違
    規事證二所指之患者在原告診所施作玻尿酸者，應係李姓被
    保險人接受健保局訪問時錯指。
  (四)又如附表所示保險對象於接受被告訪談時，容因記憶錯誤而
    有誤指原告用藥及診療之情形，但原告就其訪談紀錄之真實
    性不再爭執，亦捨棄傳喚保險對象為證人該項證據方法。
三、被告聲明求為判決駁回原告之訴，並主張如下：
　(一)按司法院釋字第524 號解釋主要係要求全民健康保險法就不
    在全民健康保險給付範圍之項目加以明文規定，其立法用意
    即在明確規範給付範圍，故若立法用語在授權行政機關之內
    容指涉廣泛者，將違反法律明確性原則，反之，如法律授權
    以明確者即無違反前述解釋。就全民健康保險法第39條規定
    意旨，已明確規定美容外科手術不在健保給付範圍內，係以
    母法直接規範不予給付範圍，與授權明確性無涉，故司法院
    釋字第524 號解釋亦與本案無涉，純為原告張冠李戴、企圖
    推責之詞，旨揭本案保險對象是自費參加美容療程，非謂保
    險對象發生疾病、傷害或生育事故之情形。
  (二)原告自稱自費診療前門診諮詢及診療屬健保給付之範圍，其
    實多所不實，本案亦經被告機關移送台中地方法院地檢署進
    行中（涉嫌詐領醫療費用約計4 萬1 千元）。
  (三)本案皆導因於王姓等14位保險對象，係以自費參加原告之雷
    射、脈衝光或冷凍方式除痣或除斑等美容處置（自費美容療
    程），係非因疾病、傷害或生育事故而就醫，王姓等14位保
    險對象（分別因臉部微整型、縮小毛孔、除毛、隆鼻、割雙
    眼皮等等）其相關之面談、診察或衛教及療程內之相關輔助
    用藥，應均屬其自費療程範圍，依規定不得申請健保給付，
    而自費後引發之相關病證，則依據保醫字第0960032856號函
    所示，必須是非屬自費項目之診療費用，且屬臨床之必要才
    得予保險給付，在未有證據能證明本案對於保險對象之臨床
    處置、檢查或用藥，是屬臨床所必要之情形下，本案就非為
    原告所稱：「自費診療後之診療，雖無法律規定但仍不屬健
    保給付之範圍」之情形。
四、本院判斷如下：
  (一)全民健康保險法第55條第2 項授權主管機關訂定保險醫事服
    務機構特約及管理辦法，「保險醫事服務機構於特約期間有
    下列情事之一者，保險人應予停止特約1 至3 個月，或就其
    違反規定部分之診療科別或服務項目停止特約1 至3 個月：
    …8 、其他以不正當行為或以虛偽之證明、報告或陳述，申
    報醫療費用。」「保險醫事服務機構受停止或終止特約者，
    其負責醫事人員或負有行為責任之醫事人員，於停止特約期
    間或終止特約之日起1 年內，對保險對象提供之醫療保健服
    務，不予支付。……」為該辦法第66條第1 項第8 款及第70
    條前段所明定。核均符合立法意旨，且未逾越授權範疇，自
    應援用。復依兩造於健保特約醫事機構合約第1 條第1 項、
    第20條亦約明「甲乙雙方（即被告及原告）應依照健保法、
    健保法施行細則、全民健康保險醫事服務機構特約醫事機構
    特約及管理辦法、全民健康保險醫療辦法、全民健康保險醫
    事服務機構醫療服務審查辦法、行政程序法、行政罰法、其
    他相關法令及本合約規定辦理全民健康保險醫療業務。」「
    乙方（即原告）有全民健康保險醫事服務機構特約及管理辦
    法第六十五條、第六十六條及第六十七條所列情事之一者，
    甲方（即被告）應分別予以扣減醫療費用、停止特約或終止
    特約。」是上開法規命令及契約約定均生拘束兩造之效力。
  (二)原告自84年3 月30日起與被告簽有健保合約，並於97年3 月
    7 日續約，如附表所示保險對象自97年7 月起至98年5 月止
    ，於附表所示期日於原告處有就診紀錄，原告並憑以為醫療
    費用之申請等情，為兩造所不爭執，所爭執者在於原告所申
    報之如附表所示費用，是否「不正當」或「以虛偽之證明、
    報告或陳述」為之，亦即，如附表所示保險對象參加原告美
    容療程，術前諮詢及術後照護，是否得申報醫療費用；縱認
    為正當，是否真實。茲分論如下。
  (三)美容外科手術之術前諮詢及術後照護是否為全民健康保險給
    付之範疇：
    1.按全民健康保險為強制性社會保險，以增進全體國民健康
      為目的，而提供醫療服務，其財源除被保險人負擔部分保
      費外，主要仍係全民稅收支應，是非為維持生理、心理機
      能正常狀態之必要診療服務，即不應予保險給付，基此，
      「保險對象發生疾病、傷害或生育事故時，由保險醫事服
      務機構依本保險醫療辦法，給予門診或住院診療服務；…
      …」「下列項目之費用不在本保險給付範圍：……3 、藥
      癮治療、美容外科手術、非外傷治療性齒列矯正、預防性
      手術、人工協助生殖技術、變性手術。……」為全民健康
      保險法第31條第1 項前段、第39條第3 款所明定。是以，
      美容外科手術業經立法者評價為非屬增進全體國民健康所
      必要之診療，則除實施外科手術本身，其手術前之諮詢評
      估，乃至因手術所產生之生理現象所需之衛教、照護及療
      程，就一般醫病關係中病患所認知，當然屬於美容外科手
      術可預期及必須之過程，所需費用自應評價為該美容外科
      手術所需，非屬全民健康保險所應給付。此與美容外科手
      術後，有新因素介入，中斷因果關係而另引發病症，可認
      為一保險事故發生，其所須之臨床處置、檢查或用藥所生
      費用，仍屬為全民健康保險給付範疇，有所不同；原告逕
      將上開法文中所謂「美容外科手術」侷限於「實施手術本
      身」，而指僅美容外科手術之開機費、技術費、手術過程
      中必要材料費及住院費等，始不為全民健康保險所給付云
      云，任意切割美容外科手術之階段，違背醫病關係中病人
      對於「美容外科手術」療程之認知，實無可採。至於司法
      院釋字第524 號解釋要旨在於闡明法律授權明確性原則，
      而將美容外科手術之費用排除於全民健康保險給付範圍外
      ，係以法律本身明文規定為之，並非法律授權主管機關另
      定法規命令規範，不涉及法律授權明確與否之疑義，原告
      以上開司法院解釋質疑美容外科手術費用是否應納入全民
      健康保險給付範疇，論理失據，亦無可採。
    2.經查，如附表所示14名保險對象均係參加或諮詢原告所經
      營之美容療程，或隆鼻、或割雙眼皮、電燒除痣、除毛等
      等，且無因施行上開美容療程致受有手術外之傷害情節，
      有上開保險對象簽名確認之被告業務訪查訪問紀錄、保險
      對象門診就醫紀錄明細表等件影本為憑。是如附表所示14
      名保險對象係因諮詢或接受美容外科手術而前往原告處就
      診，非因疾病就醫，揆諸前揭法文及說明所示，不論術前
      諮詢或術後照護，所需費用均不為全民健康保險所給付，
      原告卻以參加美容療程之保險對象以疾病就醫為由，申報
      費用，不論其所謂「術前諮詢」、「術後照護」是否真實
      ，均非屬正當。
  (四)原告申報如附表所示所謂「術前諮詢」及「術後照護」費用
    真實與否：
    1.原告就附表所示申報費用，一律以保險對象參加美容療程
      「術前諮詢」及「術後照護」所需費用仍為全民健康保險
      所應給付為由，而為申報，仍比對如附表所示保險對象訪
      查紀錄、病歷資料、保險對象門診就醫紀錄明細表費用所
      示申報費用情形，可知原告所申報者多為虛偽不實，細繹
      如次。
      王姓保險對象部分：
        王姓保險對象於被告訪查時證稱：「本人係由朋友介紹
        該診所不錯，向東森購物台購買微整型（臉部）包套療
        程，共費用4 萬多」「98年1 月23日第一次到診所諮詢
        ，醫師有建議打雷射之療程及雷射應間隔多久打一次，
        當次並未做任何之治療、也未拿外敷及口服藥物」「本
        人是微整形包套雷射療程，屬美容自費範圍，也沒有做
        臉部創傷或傷口換藥手術排膿等治療」等語甚詳，顯然
        原告98年1 月23日當日並未為任何診療，此後也未就該
        保險對象從事青春痘膿包處理；但依病歷資料、保險對
        象門診就醫紀錄明細表所示，原告竟自98年1 月23日起
        即多次以切開排膿診療費，臉部創傷診療費等為由申報
        ，顯然不實。
      李姓保險對象部分：
        李姓保險對象於被告訪查時證稱：「本人於97年9月1日
        在該診所接受施打玻尿酸於鼻樑上，之前曾詢價及美容
        諮詢1 次，未作任何處置……施打玻尿酸之後回診5 次
        ，鼻樑施打玻尿酸部位會有瘀青情形，回診時讓醫師做
        簡單的清潔消毒……本人另外有青春痘，醫師有另給抹
        豆豆之藥膏……」等情，比對病歷資料、保險對象門診
        就醫紀錄明細表所載，原告卻於李姓保險對象施打玻尿
        酸於鼻樑手術前，自97年8 月23日起即申報診查費、臉
        部創傷處理診療費，拆線診療費，顯然虛偽。
      陳姓保險對象部分：
        陳姓保險對象於被告訪查時證稱：「本人係因為小腿除
        毛問題並且上網搜尋評價後決定至該診所治療，第一次
        （98年2 月21日）到該診所係單純詢價（小腿除毛療程
         ） ，並未再治療其他問題，當次有出示健保卡未付費
        ，且未領藥物及藥膏；98年3 月7 日、同年5 月9 日2
        次均是做雷射光纖療程除小腿腿毛，並未因其他皮膚問
        題就醫……第2 、3 次因為除毛治療，皮膚乾燥，有由
        該診所櫃台人員領取擦小腿之藥膏，但未領取處方箋」
        等語，然比對病歷資料、保險對象門診就醫紀錄明細表
        所示，原告於陳姓保險對象諮詢美容療程，即申報交付
        調劑診察費，其申報顯與實情不符。
      徐姓保險對象部分：
        徐姓保險對象於被告訪問時指稱：「本人因腋下除毛問
        題，經朋友介紹至該診所」、「本人在去年七月第一次
        前去時（97年7 月12日），就繳清費用，並當下作左右
        腋下之雷射除毛」，「雷射完也沒有傷口，不須回診換
        藥，也不需要擦藥及口服藥治療」等語在卷；是徐姓保
        險對象97年7 月12日第一次前去原告之診所時，就已自
        費繳清美容療程之費用，術後亦無傷口照護可言，然徵
        諸卷附病歷資料、保險對象門診就醫紀錄明細表所示，
        原告竟於97年7 月12日申報「含交付調劑診察費」，復
        於同年9 月20日申報淺部創傷處理診療費、診察費，足
        見其申報不實。
      楊姓保險對象部分：
        楊姓保險對象於被告訪問時詳稱：「本人是因為眼部割
        雙眼皮（雙眼）問題就診……第1 次（98年4 月2 日）
        純粹諮詢割雙眼皮問題，沒有拿藥，第2 次（同年月7
        日）就診即做割雙眼皮手術，第3 次回診看縫合情形，
        一周後拆線，拆線後回診2 次，拿過口服藥2 次，費用
        共自費25,000元，沒有其他皮膚或疾病就醫」等節，然
        由卷附病歷資料、保險對象門診就醫紀錄明細表可知，
        原告於保險對象「純諮詢」之情狀下，仍申報98年4 月
        2 日「含交付調劑診察費」，其不實昭然若揭。
      周姓保險對象部分：
        周姓保險對象於被告訪問時指稱：「本人本來是因為眼
        袋問題；上網查詢後至診所就診，諮詢時醫師建議隆鼻
        比較可使臉部變小」「第一次（97年12月22日）就診單
        純諮詢，沒有治療亦無領藥」「隆鼻費用共33,000元…
        …沒有臉部創傷或其他皮膚問題接受治療」等語，然卷
        附病歷資料、保險對象門診就醫紀錄明細表顯示，原告
        僅因周姓保險對象諮詢美容項目，即以「含交付調劑診
        察費」為名目申報費用，此後於保險對象無任何隆鼻手
        術所致以外創傷情形下，又以「含臉部創傷處理診療費
        及診察費」為由申報費用，自有不實。
      黃姓保險對象部分：
        黃姓保險對象於被告訪問時指稱：「第一次（98年4 月
        2 日）至該診所是做諮詢，費用共29,800元左右，是我
        媽媽幫我一次付清費用，諮詢時不用收費，但需使用健
        保卡，不用再付費」「本人單純至該診所做臉部縮小毛
        孔雷射治療，治療後須做冰敷，醫師有給我小圓盒裝之
        藥膏，不須吃口服藥，雷射後不會有明顯傷口，隔日即
        可上班，本人臉部並沒有其他傷口需要處理」等情，然
        依卷附病歷資料、保險對象門診就醫紀錄明細表所示，
        原告僅因黃姓保險對象於98年4 月2 日為美容諮詢，當
        日即以「含交付調劑診察費」為名目申報費用，該保險
        對象又無任何傷口，此後竟以「含臉部創傷處理診療費
        及診察費」為由申報費用，其申報內容實屬虛偽。
      鄭姓保險對象部分：
        鄭姓保險對象於被告訪問時證稱：「本人因皮膚易過敏
        ……今年（98）1 月31日至該診所就診詢問果酸治療效
        果，醫師建議不太嚴重，不需要打果酸。」「本人之前
        曾於該診所做過裝置人工鼻骨之隆鼻，因為鼻孔內有增
        生的肉，痛痛的，遂於今年5 月至該診所，由醫生將人
        工鼻骨取出後消毒在重新裝置處理，醫師酌收約1,000
        元（含冰敷、消炎及口服藥），當次本人亦有做臉頰兩
        側肉毒桿菌施打，自費8,000 元，……本人沒有其他臉
        部創傷需要縫合」等節甚詳，然依卷附病歷資料、保險
        對象門診就醫紀錄明細表所示，原告僅因鄭姓保險對象
        於98年1 月31日為果酸美容諮詢，即以「含交付調劑診
        察費」為名目申報費用，此後該保險對象施行隆鼻、臉
        頰施打肉毒桿菌，均屬自費，除上開手術外並無任何傷
        口，原告又以「含臉部創傷處理診療費及診察費」「拆
        線及診察費」等為由申報費用，誠係無據。
      鍾姓保險對象部分：
        鍾姓保險對象於被告訪問時指稱：「本人至該診所做人
        工鼻樑之隆鼻，是自費，共計35,000元，第一次去是在
        98年4 月8 日純粹諮詢，先付訂金500 元至1,000 元，
        沒有做任何治療或拿藥」「98年4 月22日至該診所裝置
        人工鼻樑之隆鼻，……本人沒有臉部創傷需要治療」等
        情。惟比對卷附病歷資料、保險對象門診就醫紀錄明細
        表所示，原告於鍾姓保險對象自費療程中，首次諮詢，
        即以「含交付調劑診察費」為名目申報費用，此後該保
        險對象施行隆鼻手術，除上開手術外並無任何傷口，原
        告又以「含臉部創傷處理診療費及診察費」「拆線及診
        察費」等為據申報費用，實屬虛偽。
      商姓保險對象部分：
        商姓保險對象於被告訪問時指稱：「本人於98年4 月10
        第1 次前去該診所諮詢隆胸手術問題，共自費12多萬元
        ，並一次付清……該手術為包套療程，……本人單純做
        隆胸手術，沒有其他創傷或疾病就醫」等語，徵諸卷附
        病歷資料、保險對象門診就醫紀錄明細表所示，原告於
        鍾姓保險對象自費療程中，首次諮詢，仍以「含交付調
        劑診察費」為名目申報費用，為保險對象施行隆胸手術
        後，除上開手術外並無任何傷口，原告又以「含創傷處
        理診療費及診察費」「拆線及診察費」等為由申報費用
        ，其申報不實。
      謝姓保險對象部分
        謝姓保險對象於被告訪問時指稱：「本人前去該診自費
        裝人工鼻樑之隆鼻，共自費33,000元……98年5 月2 日
        第1 次就診僅做隆鼻方面之諮詢，沒有任何手術及治療
        ，……純粹做隆鼻，臉部並未有其他傷口或其他皮膚疾
        病需要治療」等節，參諸卷附病歷資料、保險對象門診
        就醫紀錄明細表所示，原告於謝姓保險對象自費療程中
        ，首次諮詢，仍以「含交付調劑診察費」為名目申報費
        用，保險對象施行隆鼻手術後，除因上開手術所肇致之
        傷口外，並無其他外傷，原告又以「含創傷處理診療費
        及診察費」「拆線、換藥及診察費」等為由申報費用，
        顯有虛偽申報。
      蔡姓保險對象部分
        蔡姓保險對象於被告訪問時指稱：「本人第1 次於98年
        5 月初至該診所諮詢隆鼻，有刷健保卡及付費150 元，
        沒有任何治療及拿藥，亦沒有因皮膚問題或青春痘就醫
        ，……，自費35,000元，先付訂金500 元，餘款於手術
        當天付清，……本人純粹為裝置人工鼻骨隆鼻，僅在鼻
        孔內有不足1 公分的小傷口，其餘臉部均沒有任何傷口
        及其他皮膚疾病」等情，而卷附病歷資料、保險對象門
        診就醫紀錄明細表卻顯示，原告於蔡姓保險對象自費療
        程中，首次諮詢並未診療也未用藥，竟以「含交付調劑
        診察費」為名目申報費用，保險對象施行隆鼻手術後，
        除因上開手術所肇致之傷口外，並無其他外傷，原告又
        以「含創傷處理診療費及診察費」「手術、創傷處置及
        藥及診察費」等為由申報費用，自係虛偽申報。
      黃姓保險對象部分
        黃姓保險對象於被告訪問時指稱：「本人因同學介紹前
        往該診所做點痣諮詢，每次均需出示健保卡，惟不必付
        費，醫師建議電針方式治療，但效果不嘉惠復發，所以
        本人僅去2 次並未做任何治療且未拿任何藥物」等語綦
        詳。但卷附病歷資料、保險對象門診就醫紀錄明細表卻
        顯示，原告以黃姓保險對象有皮膚疾病為由，前後3 次
        以「含交付調劑診察費」為名目申報費用，虛偽申報，
        至為明確。
      胡姓保險對象部分
        胡姓保險對象於被告訪問時證稱：「本人純粹去點痣，
        沒有其他皮膚疾病就醫，醫師適用類似電燒方式處理，
        本人有聞到燒焦味道，至於切除皮下腫瘤手術，本人沒
        有接受這樣的手術，也沒有做病理切片檢驗，就醫時，
        醫師也沒有說會做病以切片」等語，足見胡姓保險對象
        係為點痣就診，當時係以電燒進行處置，非以切片切除
        方式處理。雖原告提出記載胡姓保險對象之病理組織檢
        查報告單，主張該名保險對象係因臉部皮膚腫瘤增生要
        求切除而就診云云，然此與胡姓保險對象所稱係為點痣
        而就診等情，已有出入，縱認原告主動對胡姓保險對象
        施行切除皮膚腫瘤送病理檢查，亦未見原告有於檢查報
        告完成後再與該保險對象約診分析或告知結果之相關資
        料附卷，亦與一般醫療常規未符，原告主張並無可採，
        應認胡姓保險對象確係前往原告處進行點痣美容手術，
        但依卷附病歷資料、保險對象門診就醫紀錄明細表顯示
        ，原告以胡姓保險對象為「顏面皮膚及皮下腫瘤切除術
        之診療費、第4 級外科病理，複雜性之診療費及交付調
        劑診察費」之費用申報，自屬虛偽。
    2.從而，經比對如附表所示保險對象訪查紀錄、病歷資料、
      保險對象門診就醫紀錄明細表費用所示申報費用情形，可
      知原告所申報者多為虛偽不實。雖原告一度主張如附表所
      示保險對象於接受被告訪談時，容因記憶錯誤而有誤指原
      告用藥及診療之情形，並提出若干保險對象翻異前詞之證
      明書為憑，但嗣後已就訪談紀錄之真實性不再爭執，亦捨
      棄傳喚保險對象為證人該項證據方法，自應認保險對象於
      被告訪查時所述為真實，並以此為待證事實之論證，附此
      敘明。
  (五)綜上，原告既有如附表所示各項以保險對象自費參加美容療
    程，非因疾病就醫，卻以疾病名義刷卡虛報醫療點數之情事
    ，自該當於上開辦法第66條第1 項第8 款所示「以不正當行
    為或以虛偽之證明、報告或陳述，申報醫療費用」要件，被
    告依上開辦法第66條第1 項、第70條前段，停止原告特約3
    個月，並核定其負責醫師，於停止特約期間或終止特約之日
    起1 年內，對保險對象提供之醫療保健服務，不予支付，於
    法並無不合。
五、從而，原處分並無違法，原告訴請確認為違法，為無理由，
    應予駁回。
據上論結，本件原告之訴為無理由，依行政訴訟法第98條第1項
前段，判決如主文。
中　　華　　民　　國　　100　 年　　3　　 月　　16　　日
                    臺北高等行政法院第一庭
                              審判長法  官　王立杰
                                    法  官　許麗華
                                    法  官　楊得君
上為正本係照原本作成。
如不服本判決，應於送達後20日內，向本院提出上訴狀並表明上
訴理由，如於本判決宣示後送達前提起上訴者，應於判決送達後
20日內補提上訴理由書（須按他造人數附繕本）。
中　　華　　民　　國　　100　 年　　3　　 月　　16　　日
           　　　　　　　           書記官  徐子嵐